【裁判字號】    89,上易,3063
【裁判日期】    891004
【裁判案由】    竊盜
【裁判全文】
臺灣高等法院刑事判決                          八十九年度上易字第三六三號
    上  訴  人  甲○○
    即  被  告
右上訴人因竊盜案件，不服臺灣桃園地方法院八十八年度易字第一一二一號，中華民
國八十九年六月十三日第一審判決（起訴案號：臺灣桃園地方法院檢察署八十九年度
偵字第一六七七號）提起上訴，本院判決如左：
    主  文
原判決撤銷。
甲○○竊盜，處有期徒刑壹年肆月。扣案之鑰匙壹支，沒收之。
    事  實
一、甲○○有多次竊盜前科，其中曾因竊盜及違反麻醉藥品管理條例案件，經臺灣新
    竹地方法院於民國（下同）八十四年十一月二十八日分別判處有期徒刑一年四月
    及四月，並合併定其應執行刑為有期徒刑一年六月確定，又因違反麻醉藥品管理
    條例案件，經臺灣新竹地方法院於八十五年六月二十五日判處有期徒刑四月確定
    ，後因加重竊盜案件，經臺灣新竹地方法院於八十五年八月二十日判處有期徒刑
    一年十月確定（後二件嗣合併定其應執行刑為有期徒刑二年），於八十七年六月
    六日因縮短刑期假釋出獄，於假釋期間（八十八年）內，再因涉犯竊盜案件，經
    本院以八十八年度易字第六六一號判處有期徒刑八月，其經臺灣高等法院以八十
    八年度上易字第二八六二號駁回上訴確定，並於八十八年十二月三十一日由臺灣
    新竹地方法院裁定將前揭假釋撤銷，執行殘刑一年三月二十七日（故尚不構成累
    犯）。竟仍不知警惕，復意圖為自己不法之所有，於八十八年十二月二十八日晚
    上十一時許，在新竹縣湖口鄉○○村○○路○段一三二巷口，以自製鑰匙一支，
    竊取乙○○所有之乙部ＪＴ─一八二六號自小客車，得手後供己代步之用。嗣於
    八十九年一月十八日下午六時十分許，甲○○駕駛前揭所竊取得手之自小客車，
    行經桃園縣中壢市○○○路○段五一八號前，為警查獲，並扣得甲○○所有用以
    供竊車之自備鑰匙一支。
二、案經桃園縣警察局移送臺灣桃園地方法院檢察署檢察官偵查起訴。
    理  由
一、訊據上訴人即被告甲○○坦承前開犯罪事實，被告之自白核與被害人乙○○於警
    訊時所述失竊情節相符，復有贓物領據及車輛竊盜、車牌失竊資料個別查詢報表
    ─查詢車輛認可資料各一紙在卷可稽，且有被告所有供竊取ＪＴ─一八二六號自
    小客車用之鑰匙乙支扣案足憑，本件事證明確，被告犯行堪以認定。
二、核被告甲○○所為係犯刑法第三百二十條第一項之普通竊盜罪。被告甲○○曾因
    竊盜及違反麻醉藥品管理條例案件，經臺灣新竹地方法院於八十四年十一月二十
    八日分別判處有期徒刑一年四月及四月，並合併定其應執行刑為有期徒刑一年六
    月確定，又因違反麻醉藥品管理條例案件，經臺灣新竹地方法院於八十五年六月
    二十五日判處有期徒刑四月確定，後因加重竊盜案件，經臺灣新竹地方法院於八
    十五年八月二十日判處有期徒刑一年十月確定（後二件嗣合併定其應執行刑為有
    期徒刑二年），於八十七年六月六日因縮短刑期假釋出獄，於假釋期間（八十八
    年）內，再因涉犯竊盜案件，經臺灣桃園地方法院以八十八年度易字第六六一號
    判處有期徒刑八月，其經臺灣高等法院以八十八年度上易字第二八六二號駁回上
    訴確定，並於八十八年十二月三十一日由臺灣新竹地方法院裁定將前揭假釋撤銷
    ，執行殘刑一年三月二十七日，此有臺灣高等法院檢察署刑案紀錄簡覆表在卷可
    查，是於本案尚不構成累犯，公訴人認被告應論以累犯，尚有未洽。
三、原審予被告論罪科刑固非無見，惟查，原審雖以被告甲○○有多次竊盜前科，其
    中曾因竊盜及違反麻醉藥品管理條例案件，經臺灣新竹地方法院於民國八十四年
    十一月二十八日分別判處有期徒刑一年四月及四月，並合併定其應執行刑為有期
    徒刑一年六月確定，又因違反麻醉藥品管理條例案件，經臺灣新竹地方法院於八
    十五年六月二十五日判處有期徒刑四月確定，後因加重竊盜案件，經臺灣新竹地
    方法院於八十五年八月二十日判處有期徒刑一年十月確定（後二件嗣合併定其應
    執行刑為有期徒刑二年），於八十七年六月六日因縮短刑期假釋出獄，於假釋期
    間（八十八年）內，再因涉犯竊盜案件，經臺灣桃園地方法院以八十八年度易字
    第六六一號判處有期徒刑八月，其經臺灣高等法院以八十八年度上易字第二八六
    二號駁回上訴確定，並於八十八年十二月三十一日由臺灣新竹地方法院裁定將前
    揭假釋撤銷，執行殘刑一年三月二十七日（故尚不構成累犯），其屢犯不改，復
    於前案竊盜罪執行完畢後，旋即再犯本件如上之普通竊盜罪，足見其有犯罪之習
    慣，依竊盜犯贓物犯保安處分條例第三條第一項第一款規定，併予宣告於刑之執
    行前，令入勞動場所強制工作三年，職資矯治其犯罪習慣，並習得一技之長，以
    便爾後重返社會，適應正常社會生活。然查，認定竊盜犯有無犯罪習慣，固為事
    實審法院之職權，但行為人之犯罪成為習慣，在客觀上有於較長之一段時間內反
    覆為多次犯罪行為之情狀，是以犯罪之次數多寡及犯罪時間之長短，應為認定有
    無犯罪習慣之重要因素，事實審法院在認定行為人有無犯罪習慣時，對行為人犯
    罪之次數及賡續之時間等情況，未以之作為認定之依據，則其職權之行使，難謂
    適法（最高法院七十九年度台上字第四二五五號判決）。有犯罪習慣與連續犯不
    同，前者係指對於犯罪已為日常之惰性行為，而所犯之罪名為何，則非所問。後
    者，則以基於一個概括之犯意，連續犯同一之罪名必要。且前者係一種犯罪之習
    性，後者係一種犯罪之態樣，故有犯罪習慣並非當然為連續犯，而連續犯亦不能
    當然認為有犯罪習慣而致然（最高法院七十年度台上字第七九三號判決、七十三
    年度台上字第九八一號判決、七十六年度台上字第六五八號判決）。本件被告雖
    有前開前科紀錄，但依前開說明連續犯與有犯罪習慣不同，原判決未敘明「有犯
    罪習慣」之事證，以被告有前開竊盜前案，逕認係有犯罪習慣尚有未洽，被告上
    訴意旨以其有正當職業無犯罪習慣，認宣告強制工作過重，指摘原判決不當，尚
    非無據，則原判決既有可議，自應將原判決予以撤銷改判，爰審酌被告甲○○有
    多次竊盜前科，其中曾因竊盜及違反麻醉藥品管理條例案件，經臺灣新竹地方法
    院於民國（下同）八十四年十一月二十八日分別判處有期徒刑一年四月及四月，
    並合併定其應執行刑為有期徒刑一年六月確定，又因違反麻醉藥品管理條例案件
    ，經臺灣新竹地方法院於八十五年六月二十五日判處有期徒刑四月確定，後因加
    重竊盜案件，經臺灣新竹地方法院於八十五年八月二十日判處有期徒刑一年十月
    確定（後二件嗣合併定其應執行刑為有期徒刑二年），於八十七年六月六日因縮
    短刑期假釋出獄，於假釋期間（八十八年）內，再因涉犯竊盜案件，經臺灣桃園
    地方法院以八十八年度易字第六六一號判處有期徒刑八月，其經臺灣高等法院以
    八十八年度上易字第二八六二號駁回上訴確定，並於八十八年十二月三十一日由
    臺灣新竹地方法院裁定將前揭假釋撤銷，執行殘刑一年三月二十七日（故尚不構
    成累犯），竟仍不知警惕，再為本件犯行與犯罪動機、目的、手段、所生危害及
    犯罪後坦承犯行等一切情狀，量處有期徒刑壹年肆月。被告雖有前開前科紀錄，
    但連續犯與犯罪習慣不同，是尚無必要依竊盜犯贓物犯保安處分條例第三條第一
    項第一款規定，併予宣告於刑之執行前，令入勞動場所強制工作，併此敘明。
四、至扣案之鑰匙一支，係被告甲○○所有，且係供犯罪所用之物，業經被告陳明在
    卷，爰依刑法第三十八條第一項第二款規定宣告沒收。
五、據上論斷，應依刑事訴訟法第三百六十九條第一項前段、第三百六十四條、第二
    百九十九條第一項前段，刑法第三百二十條第一項、第三十八條第一項第二款，
    罰金罰鍰提高標準條例第一條前段，判決如主文。
本案經檢察官王安明到庭執行職務。
中    華    民    國    八十九    年      十        月        四        日
                              臺灣高等法院刑事第七庭
                                  審判長法  官  吳  啟  民
                                        法  官  林  瑞  斌
                                        法  官  施  俊  堯
右正本證明與原本無異。
不得上訴。
                                        書記官  顏  志  豪
中    華    民    國    八十九    年      十        月        五        日
附錄：本判決論罪科刑法條全文
附論罪科刑依據之法條：
刑法第三百二十條第一項：
意圖為自己或第三人不法之所有，而竊取他人之動產者，為竊盜罪，處五年以下有期
徒刑、拘役或五百元以下罰金。


司法院資訊處製作；財團法人民間司法改革基金會備份。
